臺灣臺北地方法院刑事判決　　　　　　　95年度易字第2808號
　　公　訴　人　臺灣臺北地方法院檢察署檢察官
　　被　　　告　甲○○
上列被告因家庭暴力罪恐嚇案件，經檢察官提起公訴（九十五年
度偵緝字第二八六五號），本院判決如下：
    主    文
甲○○以加害生命之事，恐嚇他人致生危害於安全，處有期徒刑
伍月，如易科罰金，以銀元佰元（即新臺幣玖佰元）折算壹日
。
    犯罪事實
一、蘇社信與乙○○係父子關係為家庭暴力防治法第三條第三款
    之家庭成員關係，甲○○因對父親乙○○處理買賣房屋事宜
    心存不悅，竟基於恐嚇故意，於民國九十五年四月十九日凌
    晨二時三十分許，在其等位於臺北市○○區○○路四巷六弄
    四號之住處內，手持電擊棒（未扣案），並腳踹乙○○房間
    房門，以恐嚇乙○○生命之事恫稱：「賣房子的錢你不能拿
    ，你若拿到錢，就讓你死！」等語，致乙○○心生畏懼，致
    生危害於安全。嗣經乙○○報警，為警循線查獲，始知上情
    。
二、案經乙○○訴由臺北市政府警察局文山第二分局移送臺灣臺
    北地方法院檢察署檢察官偵查起訴。
    理    由
一、證據之認定：
    訊據被告固不否認曾在上開時地，手持電擊棒，腳踹其父親
    乙○○房間房門，對其稱：「賣房子的錢你不能拿，你若拿
    到錢，就讓你死！」等語，惟矢口否認有何恐嚇犯行，辯稱
    ：我當時是有拿電擊棒及腳踹房門，並且說這些話，我只是
    說話比較大聲，但是我沒有恐嚇父親乙○○的意思云云，經
    查：上開犯罪事實，業據證人即被告之父親乙○○於本院審
    理時證述綦詳（本院九十六年三月十九日審判筆錄參照），
    並有證人即被告之母親陳但於檢察事務官調查時陳述明確（
    偵查卷第二十六頁詢問筆錄參照，上開證述雖屬被告以外之
    人於審判外之陳述，惟檢察官及被告於本院九十六年二月七
    日行準備程序時均同意作為證據使用，本院該次筆錄參照，
    依刑事訴訟法第一百五十九條之五第一項之規定，證人陳但
    所為之供述乃具有證據能力，附此敘明），經核其等所述，
    相互符合一致，堪信為真實。被告雖以前詞置辯，惟證人乙
    ○○於本院審理時明確表示由於被告之前也曾對其施暴，所
    以此次聽聞被告上開恐嚇言詞，心理會感到害怕等語（本院
    同上審判筆錄參照）。本院衡諸被告係在凌晨時許，夜深人
    靜之際，腳踹證人乙○○之房門，證人乙○○於睡夢中突被
    巨大聲響所驚醒，見被告手持電擊棒，且聽聞被告上開之恐
    嚇言詞，參以證人乙○○年紀老邁，自然害怕若被告突然施
    暴，其亦無反抗之能力等情，足認上開情事已足以達到證人
    乙○○心生畏懼之程度甚明，綜上所述，本件事證明確，應
    予依法論科。
二、論罪科刑之法律適用：
  (一)新舊法比較：
    刑法第三百零五條之恐嚇罪，法定刑為二年以下有期徒刑、
    拘役或三百元以下罰金，而修正後刑法施行法增訂第一條之
    一規定：「中華民國九十四年一月七日刑法修正施行後，刑
    法分則編所定罰金之貨幣單位為新臺幣。九十四年一月七日
    刑法修正時，刑法分則編未修正之條文定有罰金者，自九十
    四年一月七日刑法修正施行後，就其所定數額提高為三十倍
    。但七十二年六月二十六日至九十四年一月七日新增或修正
    之條文，就其所定數額提高為三倍」，比較修正後刑法施行
    法第一條之一與罰金罰鍰提高標準條例第一條規定，因對於
    恐嚇罪所規定之罰金刑之最高額度均屬相同，並非刑罰法令
    之變更，無刑法第二條第一項比較新舊法之適用，應適用裁
    判時之刑法施行法第一條之一（最高法院九十五年度第二十
    一條刑事庭會議決議參照）。另刑法第三十三條第五款修正
    為：「主刑之種類如下：五、罰金：新臺幣一千元以上，以
    百元計算之」，是依修正後之法律，刑法第三百零五條恐嚇
    罪所得科處之罰金刑為新臺幣九千元，最低則為新臺幣一千
    元，與被告行為時之罰金罰鍰提高標準條例第一條前段規定
    之提高倍數十倍及修正前刑法第三十三條第五款規定之罰金
    最低額一元相比較，新舊法關於上開二罪所得科處之罰金刑
    最高額並無不同規定，然新法將上開二罪罰金刑之最低額提
    高為一千元；因此，比較上述修正前、後之刑罰法律，自以
    被告行為時關於刑法第三十三條第五款規定科處罰金刑之法
    律較有利於被告。
  (二)按家庭暴力防治法所稱家庭暴力，係指家庭成員間實施身體
    或精神上不法侵害之行為；所稱家庭暴力罪，係指家庭成員
    間故意實施家庭暴力行為而成立其他法律所規定之犯罪，家
    庭暴力防治法第二條第一項、第二項分別定有明文。查被告
    與告訴人為父子關係，此經彼等陳述無誤，是二人具有家庭
    暴力防治法第三條第三款所稱家庭成員關係，是核被告所為
    ，係犯刑法第三百零五條之恐嚇罪，且屬於對家庭成員間實
    施精神上之不法侵害行為，自該當家庭暴力防治法所稱之家
    庭暴力罪。惟因家庭暴力防治法對於家庭間所發生之恐嚇罪
    並無科處刑罰之規定，是以僅依刑法恐嚇罪予以論罪科刑即
    可。
  (三)爰審酌被告對於年邁之父親即告訴人乙○○不思反哺以盡孝
    道，反而在深夜之際手持電擊棒，以粗暴之行為、恐嚇之言
    詞，使父親感到恐懼，其行為實屬非是之犯罪動機、目的、
    手段、對告訴人乙○○造成心理之傷害，犯罪後否認犯行、
    態度惡劣，而告訴人乙○○唸在父子關係一場，具狀向本院
    表明撤回告訴之意，反觀被告面對父親乙○○到庭作證時亦
    無任何悔過之意等一切情狀，量處如主文所示之刑，並依修
    正前刑法第四十一條第一項前段之規定，諭知易科罰金之折
    算標準（按被告行為後，刑法之上開修正，關於刑法第四十
    一條第一項前段關於易科罰金之規定，修正前規定：「犯最
    重本刑為五年以下有期徒刑以下之刑之罪，而受六個月以下
    有期徒刑或拘役之宣告，因身體、教育、職業、家庭之關係
    或其他正當事由，執行顯有困難者，得以一元以上三元以下
    折算一日，易科罰金」，修正後規定：「犯最重本刑為五年
    以下有期徒刑以下之刑之罪，而受六個月以下有期徒刑或拘
    役之宣告者，得以新臺幣一千元、二千元或三千元折算一日
    ，易科罰金」，且罰金罰鍰提高標準條例第二條亦配合刪除
    ，經比較修正前、後之法律之適用，以修正前之法律較有利
    於被告，附此敘明）。
  (四)至於被告持以恐嚇其父親乙○○所使用電擊棒未據扣案，且
    依卷內證據無法證明仍未滅失，為免將來沒收困難，爰不予
    宣告沒收，附此敘明。
據上論斷，應依刑事訴訟法第二百九十九條第一項前段，刑法第
二條第一項前段，刑法第三百零五條，修正前第四十一條第一項
前段，廢止前罰金罰鍰提高標準條例第二條，現行法規所定貨幣
單位折算新臺幣條例第二條，刑法施行法第一條之一，判決如主
文。
本案經檢察官涂永欽到庭執行職務。
中　　華　　民　　國　　96　　年　　3 　　月　　30　　日
　　　　　　　　　刑事第九庭審判長法  官  蘇素娥
                                  法  官  黃紹紘
                                  法　官　葉珊谷
以上正本證明與原本無異。
如不服本判決，應於判決送達後10日內，向本院提出上訴狀。
　　　　　　　　　　　　　　　　  書記官　顏淑華
中　　華　　民　　國　　96　　年　　3 　　月　　30　　日
附錄本案論罪科刑法條全文：
中華民國刑法第三百零五條（恐嚇危害安全罪）
以加害生命、身體、自由、名譽、財產之事，恐嚇他人致生危害
於安全者，處二年以下有期徒刑、拘役或三百元以下罰金。
